臺灣臺南地方法院民事裁定  
111年度家親聲字第186號
聲  請  人  王品淵

            呂  鈞
相  對  人  王明智

特別代理人  蘇明道律師                    
上列當事人間請求減輕或免除扶養義務事件，本院裁定如下：
    主  文
聲請人甲○○、丙○對相對人之扶養義務應予免除。
聲請程序費用由相對人負擔。
    理  由
一、查相對人因欠缺非訟能力，經本院以111年度家聲字第63號
    裁定選任蘇明道律師為相對人於本件減輕或免除扶養義務事
    件之特別代理人等情，業經本院依職權調取該選任特別代理
    人民事卷宗核閱綦詳，合先敘明。
二、本件聲請意旨略以：聲請人甲○○(民國00年00月00日生)、聲
    請人丙○(78年8月30日生)為相對人之子，聲請人出生後，相
    對人從未盡為人父之責，不務正業，且染上毒癮，私自挪用
    家庭生活費用及房屋貸款，家中經濟均由聲請人之母親獨自
    負擔，嗣相對人與聲請人之母親於80年間離婚後，從未探視
    聲請人，與聲請人毫無來往互動。是聲請人係由母親扶養成
    人，相對人無正當理由從未盡扶養聲請人之義務，聲請人爰
    依法聲請免除聲請人對相對人之扶養義務等語，並聲明：如
    主文所示。
三、相對人則抗辯稱：
　（一）按直系血親相互間，互負扶養之義務，民法第1114條第
        1款定有明文。相對人名下無財產及所得，再據聲請人
        陳稱：相對人四肢半癱，無法行走，身體狀況不佳，不
        太能言語，難以理解他人之話語之内容，現由臺南市政
        府社會局協助安置於機構，是相對人無法維持生活及每
        月所需安置費用，有受聲請人等扶養之需要。
　（二）按當事人主張有利於己之事實者，就其事實有舉證之責
        任，民事訴訟法第277條前段定有明文。因此，聲請人
        主張相對人對於其二人未盡扶養照顧義務，且情節已達
        嚴重程度，應由聲請人負舉證責任。
　（三）並聲明：聲請人之聲請駁回。
四、按直系血親相互間互負扶養之義務；負扶養義務者有數人而
    其親等同一時，應各依其經濟能力，分擔義務。受扶養權利
    者，以不能維持生活而無謀生能力者為限；前項無謀生能力
    之限制，於直系血親尊親屬不適用之，民法第1114條第1款
    、第1115條第3項、第1117條固有明文。惟按，受扶養權利
    者有下列情形之一，由負扶養義務者負擔扶養義務顯失公平
    ，負扶養義務者得請求法院減輕其扶養義務：一、對負扶養
    義務者、其配偶或直系血親故意為虐待、重大侮辱或其他身
    體、精神上之不法侵害行為。二、對負扶養義務者無正當理
    由未盡扶養義務。受扶養權利者對負扶養義務者有前項各款
    行為之一，且情節重大者，法院得免除其扶養義務，民法第
    1118條之1第1項、第2項亦有明定。
五、查本件相對人為聲請人甲○○、丙○之父親，有戶籍謄本3件附
    卷可稽，堪予認定。又查相對人四肢半癱，無法行走，身體
    狀況不佳，不太能言語，難以理解他人話語之內容，日常僅
    能簡單詢問是或不是之問題，現經臺南市政府社會局安置於
    聖公護理之家等情，業經臺南市政府社會局北區社福中心黃
    社工、聖公護理之家沈社工陳明在卷可按，有本院公務電話
    記錄2件附卷可稽，且相對人於110年度無申報所得，名下僅
    有1998年份之日產汽車1輛，亦經本院依職權調取相對人之
    稅務電子閘門財產所得調件明細表核閱綦詳，是堪認相對人
    應已不能維持生活，揆諸前開規定，聲請人對於相對人自負
    有扶養義務。
六、惟查聲請人甲○○、丙○主張渠係由母親扶養成人，相對人對
    渠從未盡扶養義務之事實，核與證人即聲請人之母親乙○○證
    述之情節相符（詳見111年7月18日訊問筆錄），相對人空言
    否認自難憑採，是聲請人主張之事實堪信為真實。綜上，相
    對人於聲請人甲○○、丙○尚未成年時，對於聲請人負有扶養
    義務，相對人卻無正當理由對聲請人未善盡扶養義務，情節
    堪屬重大，揆諸前開規定，現命聲請人對於相對人負扶養義
    務顯失公平，聲請人主張應免除渠對於相對人之扶養義務，
    自屬有據。從而，聲請人甲○○、丙○依民法第1118條之1第2
    項之規定，請求免除渠對相對人之扶養義務，應予准許。
七、依家事事件法第125條、第104條第3項，裁定如主文。
中　　華　　民　　國　　111 　年　　10　　月　　 4　　日
                      家事法庭  法  官　葉惠玲   
以上正本係照原本作成。
如不服本裁定應於送達後10日內向本院提出抗告狀，並繳納抗告
費新臺幣1,000元。
中　　華　　民　　國　　111 　年　　10　　月　　4 　　日
                                書記官　陳玉芬